臺灣高等法院刑事判決　　　　　　　　　　　　　　九十三年度上訴字第八三二號
　　上　訴　人
　　即　被　告　甲○○ 原名.
　　選任辯護人　辛　武　律師
右上訴人因違反槍砲彈藥刀械管制條例案件，不服臺灣臺北地方法院九十二年度訴字
第二一四五號，中華民國九十三年二月二十六日第一審判決（起訴案號：臺灣臺北地
方法院檢察署九十二年度偵字第一四○四三號），提起上訴，本院判決如左：
    主  文
上訴駁回。
    事  實
一、甲○○（原名：王科信）前於民國（下同）八十四年間曾因妨害自由罪，經原審
    法院以八十四年度訴字第二三九四號判決，再經本院以八十五年度上訴字第八○
    五號判決處有期徒刑五月確定，於八十六年十月十二日執行完畢。詎其猶不知悔
    改，明知未經許可，不得為他人寄藏槍枝及子彈，竟受其友人閻當利（已死亡）
    之託，於九十年二月、三月間，在臺北縣永和市○○路公園附近，接受閻當利交
    付，而基於寄藏之故意，收受具有殺傷力之制式霰彈槍一把及霰彈十四顆，繼而
    藏放於臺北市中山區○○○路○段六八巷二五號四樓之五甲○○住處大門入口處
    天花板隔間內。嗣於九十二年六月十八日下午二時許，經臺北市政府警察局刑事
    警察大隊警員持搜索票前往搜索，而在上開處所扣得前開之制式霰彈槍一把、霰
    彈十四顆（其中三顆因鑑定已經試射），及裝放之大、小袋子各一個。
二、案經臺北市政府警察局移請臺灣臺北地方法院檢察署檢察官偵查起訴。
    理  由
一、關於九十二年六月十八日下午二時許，經警至上訴人即被告甲○○住處大門入口
    處天花板隔間內，搜索扣得霰彈槍一把、霰彈十四顆之事實，業據被告甲○○於
    檢察官偵查中（見偵查卷第二四頁背面）、原審審理時（見原審卷第三四至三五
    頁、第四九頁）均坦承不諱，僅矢口否認有何違反槍砲彈藥刀械管制條例之犯行
    ，辯稱：並不知閻當利交付保管之物為槍、彈云云。經查：
(一)被告甲○○於偵查中，已坦承：「太陽會之閻當利幫恩基科技公司總經理朱建全
    事，與綽號「鐵粑」男子有糾紛，當時雙方已火拼，他不方便出面，請我保護朱
    建全，九十年、三月間在臺北縣永和市○○路公園附近，將該霰彈槍一把、霰彈
    十四顆交給我，讓我有需要時拿出來，同年閻當利死了，槍枝一直藏在我住處。
    」等語甚詳（見偵卷第二十四頁反面）；於原審則供稱：「我不是要保護朱建全
    ，而是閻當利與太陽有糾紛，所以要放我這裡。」等語（原審卷第三七頁）。姑
    不論被告是否因受閻當利之託要保護朱建全而持有並藏放霰彈槍一把、霰彈十四
    顆，但其藏放霰彈槍一把、霰彈十四顆時，係知情非法寄藏槍枝及子彈一節，應
    可認定。
(二)前開為警搜索扣得霰彈槍一把、霰彈十四顆之事實，除據被告於原審審理時坦承
    不諱外，另將扣案之槍彈送內政部警政署刑事警察局以性能檢驗法、試射法、比
    對顯微鏡比對法鑑驗：(1)扣案之槍枝係十二釐米GAUGE制式霰彈槍，機械性能良
    好，經試射可擊發十二釐米之GAUGE之霰彈，認具殺傷力；(2)扣案之子彈十四顆
    均係十二釐米之GAUGE制式霰彈，彈頭結構為霰彈粒，中央底火，全緣彈殼，彈
    底均為「JIALING 1 2 CHINA 12」標記，經試射三顆，認具殺傷力等情，有該局
    九十二年九月二十四日刑鑑字第○九二○一二七○七七號槍彈鑑定書及照片五幀
    （見偵查卷第三一至三六頁），可認扣案如附表所示之槍彈均具殺傷力。再參以
    卷附內政部警政署八十三年一月十八日八三警署保字第三七七號函（原審卷第五
    十六頁），霰彈槍即獵槍之一種，故本件扣案槍、彈分別屬槍砲彈藥刀械管制條
    例第四條第一項第一款具有殺傷力之獵槍、同條例第四條第一項第二款所稱之子
    彈，為槍砲彈藥刀械管制條例所規定之制式槍彈違禁物。
(三)被告承認扣案之前開槍、彈係閻當利所委託寄藏，雖辯稱：不知藏放物品為何云
    云。惟查，被告於初次偵訊、意識自由之情形下，除明確交帶槍、彈並自承：收
    寄槍、彈後，雖未使用，但曾經拿出擦拭等語明確（見偵查卷第二四頁背面），
    並於原審審理時供稱：閻當利交付物品時，已經說明該物相當「辣」（台語發音
    ），為躲避員警，方才委託藏放等語（見原審卷第五二頁）。且查，本件扣案槍
    彈係藏放於天花板隔間內，異常隱密，有搜索票、搜索扣押筆錄、現場搜索翻拍
    照片十五幀在卷可參（見偵查卷第九至十六頁）。以此藏放地點之隱密、曾經取
    出擦拭情節，被告辯稱：不知為他人藏放槍、彈云云，委無足採。
(四)又辯護人為被告辯護：被告住處出入人士複雜，除被告外，尚有多人共同居住其
    內，究係何人置放何物，被告實無法確知；並舉證人洪榮昌到庭供稱：「偶而會
    至被告住處居住，並不清楚是誰於被告家中放置槍枝，閻當利有來過一次，說有
    東西要借放，我們認為不要，但是不知道他什麼時候放的，亦未見過被告拿出槍
    枝，或係談過槍枝的事」等語（見本院卷第四一至四二頁），以圓其說。然查，
    衡情證人洪榮昌既僅係「偶至」被告住處暫居（見本院卷第四十頁），並非長住
    該處，則得否確知被告是否受託寄藏槍枝等情，已非無疑，況質以「怎麼會知道
    被告不知道（槍的事情）？」，證人則答以「我不知道，他應該不知道」等語觀
    之（見本院卷第四二頁），顯示證人對於「被告是否知悉槍枝」之事，並不知情
    ，其所稱「他應該不知道」云云，乃推測之詞，則此證人之個人意見或推測之詞
    ，實已不具證據能力（刑事訴訟法第一百六十條參照），綜上觀之，證人洪榮昌
    前開所述，顯係迴護被告偏頗之詞，自亦不足作為對被告有利之認定。
(五)至辯護人雖聲請傳喚臺北市政府警察局刑事警察大隊小隊長王侯爵、警訊筆錄製
    作員警董家欣作證，以查明警訊記載非實、搜索過程並未在場目睹等情。惟被告
    於警訊之供述，業經公訴蒞庭檢察官當庭撤回，未列為本件證據（原審卷第三十
    八頁），至被告於偵查中初次供承，則經被告於原審調查時自承：於檢察官偵查
    訊問時，意識清楚、並無任何刑事訴訟法第一百五十六條第一項之非自由情狀等
    語明確（見原審卷第三六頁），故無再行調查警訊筆錄是否出於任意性之必要。
    另本件搜索過程由被告在場指引、目睹等情，亦有現場搜索翻拍照片十五幀附卷
    可參（見偵查卷第十三至十六頁），且被告就搜索扣押之過程亦無爭執；是辯護
    人聲請傳喚之證人二人，因待證事實已臻明確，無再行調查之必要，併此敘明。
二、被告未經許可持有而予以藏放扣案之制式霰彈獵槍、霰彈，核其所為，係犯槍砲
    彈藥刀械管制條例第八條第四項之未經許可寄藏獵槍罪，及同條例第十二條第四
    項之未經許可持有子彈罪。又被告一持有槍、彈之行為，同時觸犯二罪名，為想
    像競合犯，依刑法第五十五條之規定，從一重之槍砲彈藥刀械管制條例第八條第
    四項之罪處斷。寄藏與持有，均係將物置於自己實力支配之人，僅寄藏必先有他
    人之持有行為，而後始為之受寄代藏而已，故寄藏之受人委託代為保管，其保管
    之本身，亦屬持有，不過，此之持有係受寄之當然結果，法律上自宜僅就寄藏之
    行為包括評價，不應另就持有予以論罪，此有最高法院七十四年臺上字第三四０
    ０號判例可參，故不再論以被告另一持有槍彈之罪名，公訴人論述尚有未洽，但
    事實相同，已包括在本院論罪範圍，附此敘明。又被告前於八十四年間曾因妨害
    自由罪，經原審法院以八十四年度訴字第二三九四號判決，再經本院以八十五年
    度上訴字第八○五號判決處有期徒刑五月確定，於八十六年十月十二日執行完畢
    ，有本院被告全國紀錄表附卷可按，未滿五年，再犯本件有期徒刑以上之罪，為
    累犯，應依刑法第四十七條法加重其刑。原審依據槍砲彈藥刀械管制條例第八條
    第四項、第十二條第四項，刑法第十一條前段、第五十五條、第三十八條第一項
    第一款、第四十七條、第四十二條第二項前段，現行法規所定貨幣單位折算新臺
    幣條例第二條，罰金罰鍰提高標準條例第二條，審酌被告犯罪後仍卸詞矯飾、未
    能坦然悔悟，且受藏放槍枝屬獵槍，殺傷力強，惟參本件被告受友人寄託藏放槍
    枝，並未實際將槍枝取出使用、對社會尚未造成實際損害，另衡量被告犯罪之動
    機、目的、犯罪時所受之刺激、犯罪之手段、智識程度、犯罪所生之危險或損害
    、犯罪後之態度等一切情狀，論處被告甲○○未經許可寄藏獵槍罪，以累犯量量
    處有期徒刑壹年十月，併科罰金新臺幣十萬元，並諭知罰金如易服勞役之折算標
    準，復敘明扣案如附表所示之霰彈槍、霰彈（除經試射之三顆外）均為非經主管
    機關許可不得持有之物，屬違禁物，依刑法第三十八條第一項第一款之規定沒收
    ，扣案具殺傷力之霰彈三顆，因經內政部刑事警察局試射擊發後僅剩彈殼，縱屬
    內政部以八十六年十一月二十四日台（86）內警字第八六七○六八三號公告為槍
    砲彈藥刀械管制條例第四條第二項前段之「主要組成零件」，惟顯然非經加工、
    修護不能再供組成彈藥，依上開公告附註二所示「經使用、破壞或變形，非加工
    、修護不能再供組成槍砲、彈藥者」，係同條例第四條第二項但書所指之「無法
    供組成槍砲、彈藥之用者」，亦非屬槍砲彈藥刀械管制條例第四條第二項前段規
    範之違禁物，本件扣案此部分之三顆子彈非屬違禁物，無從宣告沒收。另扣案裝
    放槍、彈之袋套，係閻當利所有、非被告所有等情，已經被告供承明確，因非被
    告所有之物，無從宣告沒收。復敘明保安處分應適用裁判時之法律，刑法第二條
    第二項定有明文，本件被告行為繼續至法律修正後，槍砲彈藥刀械管制條例業於
    九十年十一月十四日經總統令修正公布，而於同年月十六日生效，此次修正將槍
    砲彈藥刀械管制條例第十九條關於強制工作之規定予以刪除，是揆諸前揭規定，
    本件應適用裁判時之法律而無須宣告強制工作，亦無比較新舊法之必要。本院經
    核原審判決認事用法均無不合，判處被告前開罪刑，要無違誤，被告猶執陳詞上
    訴否認犯罪，為無理由，應予駁回。
三、被告甲○○經合法傳喚，無正當理由不到庭，爰不待其陳述，逕行判決。
據上論斷，應依刑事訴訟法第三百六十八條、第三百七十一條，判決如主文。
本案經檢察官郭啟東到庭執行職務。
中　　　華　　　民　　　國　　九十三　　年　　　六　　　月　　十七　　日
                              臺灣高等法院刑事第九庭
                                    審判長法　官  李  文  成
                                          法　官  周  盈  文
                                          法　官  官  有  明
右正本證明與原本無異。
如不服本判決應於收受送達後十日內向本院提出上訴書狀，其未敘述上訴之理由者並
得於提起上訴後十日內向本院補提理由書（均須按他造當事人之人數附繕本）。
                                          書記官  林  蓓  瑜
中　　　華　　　民　　　國　　九十三　　年　　　六　　　月　　 十八 　　日
附錄：本案論罪科刑法條全文
槍砲彈藥刀械管制條例第八條
未經許可，製造、販賣或運輸鋼筆槍、瓦斯槍、麻醉槍、獵槍或空氣槍者，處五年以
上有期徒刑，併科新台幣一千萬元以下罰金。
未經許可，轉讓、出租或出借前項所列槍枝者，處三年以上十年以下有期徒刑，併科
新台幣七百萬元以下罰金。
意圖供自己或他人犯罪之用，而犯前二項之罪者，處無期徒刑或七年以上有期徒刑，
併科新台幣一千萬元以下罰金。
未經許可，持有、寄藏或意圖販賣而陳列第一項所列槍枝者，處一年以上七年以下有
期徒刑，併科新台幣七百萬元以下罰金。
第一項至第三項之未遂犯罪之。
槍砲彈藥刀械管制條例第十二條
未經許可，製造、販賣或運輸子彈者，處一年以上七年以下有期徒刑，併科新台幣五
百萬元以下罰金。
未經許可，轉讓、出租或出借子彈者，處六月以上五年以下有期徒刑，併科新台幣三
百萬元以下罰金。
意圖供自己或他人犯罪之用，而犯前二項之罪者，處三年以上十年以下有期徒刑，併
科新台幣七百萬元以下罰金。
未經許可，持有、寄藏或意圖販賣而陳列子彈者，處五年以下有期徒刑，併科新台幣
三百萬元以下罰金。
第一項至第三項之未遂犯罰之。
附表：（九十二年度青保管字第五○三號扣押物品清單所載）
一、霰彈槍壹把（槍枝管制編號：0000000000號）
二、霰彈拾壹顆（原扣案共十四顆，惟其中三顆業經試射無須沒收）
